臺灣臺北地方法院民事判決　　　　　　 93年度重訴字第321號
原　　　告　財政部國有財產局
法定代理人　丑○○
訴訟代理人　巳○○
　　　　　　卯○○
　　　　　　子○○
複代理人　　癸○○
　　　　　　寅○○
　　　　　　龔維智律師
　　　　　　壬○○
被　　　告　己○○
　　　　　　丁○○○
　　　　　　庚○○
　　　　　　甲○○
　　　　　　戊○○
　　　　　　辛○○
兼共　　同
訴訟代理人　辰○○
被　　　告　乙○○○
兼訴訟代理人丙○
上列當事人間請求拆屋還地等事件，本院於九十六年十二月二十
一日言詞辯論終結，判決如下：
    主  文
被告己○○、丁○○○、庚○○、甲○○、戊○○、辛○○、辰
○○應將坐落台北縣新店市○○段1029地號土地上，門牌號碼為
台北縣新店市○○路35巷40號，如附圖所示編號L、M部分，面積
為62.14 平方公尺、75.46平方公尺之1樓建物，及編號M部分之2
樓鐵皮加蓋，面積75.46平方公尺之建物拆除，並將上開如附圖
所示編號L、M部分共137.6平方公尺之土地騰空返還原告。並應
給付原告新台幣原告壹佰壹拾貳萬柒仟捌佰參拾捌元，及自民國
96 年12月10日起至清償日止，按年息5％計算之利息；暨自民國
96 年4月1日起至返還上開土地之日止，每人按月各給付原告新
台幣壹仟柒佰貳拾元。
被告丙○、乙○○○應將坐落台北縣新店市○○段1029地號土地
上，門牌號碼為台北縣新店市○○路35巷44號，如附圖所示編號
N部分，面積137.82平方公尺之建物拆除，並將如附圖所示編號N
面積為137.6平方公尺之土地騰空返還原告。並應給付原告新台
幣原告壹佰壹拾貳萬玖仟陸佰肆拾貳元，及自民國96年4月18日
起至清償日止，按年息5％計算之利息；暨自民國96年4月1日起
至返還上開土地之日止，每人按月各給付原告新台幣陸仟零參拾
元。
原告其餘之訴駁回。
第1、2項關於拆屋還地之履行期間為6個月。
訴訟費用由被告己○○、丁○○○、庚○○、甲○○、戊○○、
辛○○、辰○○負擔1240分之138、被告丙○、乙○○○負擔124
0分之138，餘由原告負擔。
    事實及理由
一、原告主張：
（一）緣坐落台北縣新店市○○段1029地號土地為中華民國所有
      ，管理機關原為立法院，現系爭國有土地管理機關已變更
      登記為原告，有土地登記資料為證。
（二）查上開國有土地，原由立法院借予職員建屋居住使用，目
      前則由被告等人居住，且均設籍於該址，惟被告等人均非
      立法院員工，其占有使用顯無合法權源。查被告無權占用
      房地門牌號碼如下：
    1.台北縣新店市○○路35巷40號，坐落新店市○○段1029地
      號土地，由被告己○○、丁○○○、庚○○、甲○○、戊○○、辛○○及辰○○居住使用。
    2.台北縣新店市○○路35巷44號，坐落新店市○○段1029地
      號土地，由被告丙○、乙○○○居住使用。
（三）系爭台北縣新店市○○路35巷44號房屋經立法院事後確認
      為國有房屋，有立法院95年1月11日台立總字第094090293
      4號函、財政部民國（下同）95年11月2日台財產管字第09
      50029541號函可稽，故追加請求被告丙○、乙○○○應遷
      讓返還該屋。又被告丙○、乙○○○主張系爭房屋為立法
      院職員楊正樊向政府貸款興建乙節，茲因年代久遠，立法
      院未能提供相關文件資料，是否如被告所言不得而知。是
      倘認系爭建物確非國有房屋，原告請求遷讓返還房屋無理
      由時，因系爭建物之基地係立法院於45年間為解決立法委
      員及其職員居住問題，而暫借予職員建屋居住之用，依其
      使用之目的，於借用人退休、死亡、遷出時，借用物即已
      使用完畢，使用借貸關係亦告消滅，系爭房屋占有使用系
      爭土地即屬無權占有，因被告丙○、乙○○○為該屋之事
      實上使用權人，原告本於土地所有權，備位請求被告丙○
      、乙○○○拆屋還地。
（四）被告無權占用系爭土地，原告除依民法第767條之規定訴
      請拆屋還地外，另依同法第179條之規定，請求被告給付
      相當於租金之不當得利，其不當得利起算時點以93年3月4
      日起訴之前1個月即93年2月往前追溯5年至88年3月1日起
      。計算式如下：
    1.坐落新店市○○段1029地號土地及門牌號碼台北縣新店市
      ○○路35巷40號建物部分：
    (1)土地部分：【公告地價新台幣（下同）16,300元×占用面
      積137.6平方公尺×10％÷12月】×16月（占用期間88年3
      月至89年6月）＋（17,000×137.6×10％÷12）×42月（
      89年7月至92年12月）＋（17,000×137.6×10％÷12）×
      2月（93年1月至93年2月）＋（17,000×137.6×10％÷12
      ）×34月（93年3月至95年12月）＋（17,500×137.6×10
      ％÷12）×3月（96年1月至96年3月）＝1,879,629元。
    (2)96年4月1日起每人每月不當得利：20,066元÷7人＝2,867
      元。
    2.坐落新店市○○段1029地號土地及門牌號碼台北縣新店市
      ○○路35巷44號建物部分（土地及建物）：
    (1)土地部分：（公告地價16,300×137.82×10％÷12）×16
      月（88年3月至89年6月）＋（17,000×137.82×10％÷12
      ）×42月（89年7月至92年12月）＋（17,000×137.82×1
      0％÷12）×2月（93年1月至93年2月）＋（17,000×137.
      82×10％÷12）×34月（93年3月至95年12月）＋（17,50
      0×137.6×10％÷12）×3月（96年1月至96年3月）＝1,8
      82,686元。
    (2)建物部分：（16,400×10％÷12）×60（88年3月至93年2
      月）＋（16,400×10％÷12）×37（93年3月至96年3月）
      ＝13,257元。
    (3)以上合計1,895,943元。
    (4)96年4月1日起每人每月不當得利：20,098÷2＋16,400×
      10 ％÷12÷2＝10,117元。
    3.坐落新店市○○段1029地號土地及門牌號碼台北縣新店市
      ○○路35巷44號建物部分（土地）：
    (1)土地部分：（16,300×137.82×10％÷12）×16（88年3
      月至89年6月）＋（17,000×137.82×10％÷12）×42（
      89 年7月至92年12月）＋（17,000×137.82×10％÷12）
      ×2（93年1月至93年2月）＋（17,000×137.82×10％÷
      12）×34（93年3月至95年12月）＋（17,500×137.6×10
      ％÷12）×3（96年1月至96年3月）＝1,882,686元。
    (2)96年4月1日起每人每月不當得利：20,098÷2＝10,049元
      。
（五）訴之聲明：
    1.被告己○○、丁○○○、庚○○、甲○○、戊○○、辛○○、辰○○部分：
    (1)被告己○○、丁○○○、庚○○、甲○○、戊○○、辛○○、辰○○應將坐落台北縣新店市○○段1029地號土地上
      ，門牌號碼台北縣新店市○○路35巷40號，如附圖所示編
      號L＋M部分之1樓建物，面積62.14平方公尺、75.46平方
      公尺，編號M部分之2樓鐵皮加蓋，面積75.46平方公尺拆
      除，並將上開共137.6平方公尺（L＋M部分）之土地騰空
      返還原告。
    (2)被告己○○、丁○○○、庚○○、甲○○、戊○○、辛○○、辰○○應給付原告1,879,692元，及自更正聲明狀繕
      本送達之翌日即96年12月10日起至清償日止，按年息5％
      計算之利息，暨自96年4月1日起至返還前開土地之日止，
      每人按月各給付原告2,867元。
    2.被告丙○、乙○○○部分：
    (1)先位聲明：
    被告丙○、乙○○○應將坐落台北縣新店市○○段1029地
      號土地上，門牌號碼台北縣新店市○○路35巷44號，如附
      圖所示編號N部分，面積137.82平方公尺之1樓建物遷出，
      並將上開房屋及土地騰空返還原告。
    被告丙○、乙○○○應給付原告1,895,943元，及自更正
      聲明狀繕本送達之翌日即96年4月18日起至清償日止，按
      年息5％計算之利息，暨自96年4月1日起至返還前開土地
      之日止，每人按月給付原告10,117元。
    (2)備位聲明：
    被告丙○、乙○○○應將坐落台北縣新店市○○段1029地
      號土地上，門牌號碼台北縣新店市○○路35巷44號，如附
      圖所示編號N部分，面積137.82平方公尺之1樓建物拆除，
      並將上開土地騰空返還原告。
    被告丙○、乙○○○應給付原告1,882,686元，及自更正
      聲明狀繕本送達之翌日即96年4月18日起至清償日止，按
      年息5％計算之利息，暨自96年4月1日起至返還前開土地
      之日止，每人按月給付原告10,049元。
二、被告方面：
（一）本件系爭基地，於45年間，由立法院借與王志賢、江浩等
      20名職員建屋居住使用，系爭40號房屋，乃被告丁○○○
      向他人購買後，由被告己○○等7人居住使用；系爭44號
      房屋，乃被告乙○○○、丙○係由女兒章菊芬名義，輾轉
      於76年1月21日向訴外人沈琨琪購買後居他使用迄今。惟
      原告將基地出借其職員建屋使用之使用借貸關係，適用民
      法第199條債權人基於債之關係，原告僅得向債務人請求
      給付，是原告應向借用之職員請求返還，而非向被告請求
      。又民法第300條規定，第三人與債權人訂立契約承擔債
      務人之債務者，其債務於契約成立時，移轉於該第三人。
      原告又未主張、舉證與被告有此「債務承擔契約」，其僅
      能向其職員借貸人訴請返還，乃竟向被告起訴請求，顯非
      合法。
（二）依司法院釋字第164號解釋，對基於所有權之「除去占有
      」妨害請求權，不在本院釋字第107號解釋範圍之內，是
      依民法第125條15年時效之規定，本件原告之請求權早於
      61年時效完成，其請求權早已罹於時效而消滅。
（三）原告主張適用民法第767條「無權占有」之法律關係，請
      求拆屋返地。惟系爭基地係原告借予其職員建屋使用，嗣
      其職員將其建屋連同基地使用權出售他人，原告放棄優先
      承買權而由他人買受，復轉輾買賣，而由被告買受系爭房
      屋占有基地使用，目前由被告等人居住，且均設籍該址。
      則被告係以善意、和平買受系爭房屋占有基地之使用，被
      告之占有使用該基地，依民法第94 8條之規定，被告之占
      有受法律保護，並非無權占有，原所有人不得請求返還，
      無民法第767條之適用。並聲明駁回原告之訴。
三、程序方面：
  1.按財政部設國有財產局，承辦國有財產之取得、保管、使用
    、收益及處分事務，國有財產法第1條及第9條第2項定有明
    文；準此，凡有關國有財產中公用財產之處分涉訟者，僅國
    有財產局對於為訴訟標的客體之國有財產有處分之權能，自
    應以國有財產局為原告或被告，當事人之適格始無欠缺。至
    於最高法院51年度台上字第2680號判例意旨「國有財產撥給
    各地政府機關使用者，名義上雖仍為國有，實際上即為使用
    機關行使所有人之權利，故本院對於是類財產，向准管理機
    關起訴，代國家主張所有人之權利」，乃在闡明受撥用國有
    財產之管理機關，得代表國家行使保存行為而已。最高法院
    85年度台上字第541 號裁判意旨足參。是國有財產撥給機關
    使用時，不動產登記謄本登記該機關為「管理者」，就該國
    有財產有關之請求無權占有返還及排除侵害等保存事件，該
    機關即得逕以機關名義，代國家行使保存行為而提起訴訟無
    訛。
  2.次按本於一定資格以自己名義為他人任訴訟當事人之人，喪
    失其資格者，訴訟程序在有同一資格之人承受其訴訟以前當
    然停止。但有訴訟代理人時不適用之。民事訴訟法第172條
    第1項、第173條前段分別定有明文。經查，本件系爭土地所
    有人登記為中華民國，為國有財產，管理機關原登記為立法
    院，嗣變更為財政部國有財產局（以下簡稱國產局），有該
    土地登記謄本在卷可稽，是系爭土地變更管理者之後，立法
    院已非系爭土地之管理機關，即喪失以自己機關名義為國家
    任訴訟當事人之資格；而國產局為變更後之土地管理機關，
    取得以自己機關名義為國家擔任訴訟原告之資格，揆者上揭
    規定所示，國產局於94年11月15日具狀依法聲明承受訴訟，
    依法有據，應予准許。
  3.又原告國產局之法定代理人於訴訟進行中由洪寶川變更為丑
    ○○，有原告提出之94年12月14日院授人力字第0940038537
    號行政院令為佐，是丑○○依法聲明承受訴訟，亦屬有據，
    自應准許。
  4.本件被告己○○、丁○○○、庚○○、甲○○、戊○○、辛○○及辰○○經合法通知，未於言詞辯論期日到場，查無民
    事訴訟法第386條所列各款情事，應准原告之聲請，由其一
    造辯論而為判決，併予明。
四、兩造不爭執事項：
  1.系爭新店市○○段1029地號土地，重測前為大坪林段十二張
    小段94-1號，所有人登記為中華民國，管理者原登記為立法
    院，後變更為財政部國有財產局。
  2.系爭土地原管理機關立法院於45年間，同意提供出借系爭土
    地，供立法院職員興建房屋居住使用。
  3.台北縣新店市○○路35巷40號建物，坐落新店市○○段1029
    地號土地，占用面積為137.6平方公尺，由被告己○○、丁○○○、庚○○、甲○○、戊○○、辛○○及辰○○等人居
    住使用，被告己○○等7人，並非立法院之職員。
  2.台北縣新店市○○路35巷44號，坐落新店市○○段1029地號
    土地，占用面積為137.82平方公尺，由被告丙○、乙○○○
    以女兒章菊芬名義，於76年1月21日向訴外人沈琨琪購買後
    居住使用，被告丙○等2人，並非立法院之職員。
五、本院得心證之理由：
（一）系爭44號房屋乃45年間立法院借地供職員自行興建之建物
      ：
    1.依被告丙○所提出台北縣政府核發之證明書所載（95年5
      月21日（45）北府德建三字第34261號），請求證明人為
      王志賢，證明工程名稱為住宅，證明工程詳細地址為新店
      鎮太平林12張94-1地號（重測後為系爭新店市○○段1029
      地號），核發建築許可證情形為經查上列工程地址因該鎮
      未公佈實施都市計劃，無須發給建築許可證，是王志賢擬
      在系爭地號上建築住宅房屋屬實，故核發建築證明書。再
      依被告提出之立法院秘書處45年5月25日（45）台處總字
      第1898號致王志賢函文所載「准台灣省台北縣政府（45）
      北府德建字第34261號函『二准囑以貴處職員江浩等20名
      在本縣新店大坪林12張94-1號興建住宅發給證明一案，經
      查該鎮都市計劃尚未公佈實施自應照辦，惟應依照公路兩
      傍建築物取締規則之規定，建築物應自公路中心起，兩邊
      離10公尺以外興建。三茲檢送貴處職員江浩等20名證明書
      各1份請查收。』等由。」並隨函檢附證明書1份予王志賢
      ，可證於45年間，立法院確實有同意江浩等20名職員於系
      爭第1029號土地上興建住宅使用，是被告丙○等辯稱系爭
      44號房屋乃先前立法院職員自行興建之建物，尚非無據。
    2.再參酌系爭第1029號土地上之台北縣新店市○○路35巷34
      號、38號、40號、44號、45號、47號、49號、51號、55號
      等9間房屋，均相互比鄰興建，而其中第40號與第38號相
      鄰共同壁之房屋寬度，及第40號與第44號相鄰共同壁之房
      屋寬度尚且相同（參附卷之台北縣新店地政事務所土地複
      丈成果圖所示），可見應是同時期規劃興建所成，否則豈
      有掌控相鄰之房屋寬度如此一致之可能。但立法院除將系
      爭44號房屋列為國有房屋外，對於其餘8間房屋均非列為
      國有房屋，是上揭9間房屋既是同時期興建之建物，竟只
      有系爭44號房屋為國有房屋，顯與常情不符，是被告丙○
      等辯稱系爭第44號房屋，並非國有房屋，應屬可取。
    3.至於立法院總務處雖於95年1月11日以台立總字第0940902
      934號函覆財政部國有財產局陳稱系爭第44號房屋為國有
      房屋，但對於該屋何時興建，及為何單獨興建於其他非國
      有房屋之中，均未見說明，則立法院總務處逕予指稱系爭
      第44號房屋為國有房屋，是否真實，不無疑義。除此以外
      ，原告復未提出其他具體之證據足資證明系爭第44號房屋
      為國家出資興建之國有房屋，則原告徒以上揭立法院總務
      處函文為據，主張系爭第44號房屋為國有房屋，非立法院
      之職員自行興建云云，即非可採。
（二）被告等人無權占有系爭土地，原告得請求拆屋還地：
    1.按因任職關係獲配住系爭房屋，固屬使用借貸之性質，然
      其既經離職，依借貸之目的，當然應視為使用業已完畢，
      按諸民法第470條之規定，權利人自得據以請求返還系爭
      房屋，最高法院44年台上字第802號著有判例可參。又民
      法第470條第1項所謂：「未定期限者，應於借貸之目的使
      用完畢時返還之」，係指依使用借貸之目的，已使用完畢
      ，使借用人負返還借用物之義務而言。在此情形，其使用
      借貸契約當然因使用目的完成而消滅，毋待於終止，此與
      同法第472條規定貸與人得終止契約之情形不同。
    2.經查，系爭第1029號土地之先前管理機關立法院於45年間
      ，為解決立法委員及其職員居住問題，而暫借土地予職員
      建屋居住之用，屬於因任職關係而獲配借用系爭土地建屋
      使用，依其使用之目的，於借用人離職、退休、死亡或遷
      出時，應認定借用物已使用完畢，使用借貸關係即告消滅
      ，原借用人尚且負有拆屋還地之義務，若原借用人仍繼續
      使用配住之宿舍，而無其他正當權源，即屬無權占有，土
      地所有人即得本於使用借貸之法律關係及所有權之效用，
      向借用人請求返還借用物及返還所有物。
    3.再查，原借用人於借用關係消滅後，已無正當權源使用系
      爭土地，則其再將系爭房屋轉讓他人時，亦無法令受讓房
      屋之人取得合法使用系爭土地之權源，是受讓房屋之人，
      亦屬無權占有之人。至於受讓房屋之人與原告間，雖未成
      立使用借貸關係，原告不得依使用借貸之法律關係請求受
      讓之人返還借用物，然原告仍得本於所有權之效用，請求
      無權占有人返還所有物。
    4.再按地上權為一種物權，主張因時效完成而取得地上權或
      地上權登記請求權者，必須以行使地上權之意思而占有他
      人之土地為其成立要件之一，若依其所由發生事實之性質
      ，無行使地上權之意思者，非有變為以行使地上權之意思
      而占有之情事，其取得時效不能開始進行。又占有土地建
      築房屋，有以無權占有之意思為之，有以所有之意思為之
      ，有以租賃或借貸之意思為之，非必皆以行使地上權之意
      思而占有，故如主張以行使地上權之意思而占有土地者，
      自應就其主張負舉證責任（最高法院64年台上字第2552號
      判例及同院92年度台上字第1169號判決意旨參照）。經查
      ，本件系爭房屋之原始興建人，乃本於借貸之意思而為興
      建，自不涉及地上權取得與否之問題。至於被告等人受讓
      系爭房屋後，是否有行使地上權之意思，並未見被告等人
      具體舉證以明，揆諸上揭說明，自無法認定被告等人有行
      使地上權之意思而占有系爭土地，是被告等人辯稱已取得
      地上權云云，實非可採。
    5.又按已登記不動產所有人之回復請求權，無民法第125條
      消滅時效規定之適用。有大法官釋字第107號解釋足參。
      至於已登記不動產所有人之除去妨害請求權，雖不在本院
      釋字第107號解釋範圍之內，但依其性質，亦無民法第125
      條消滅時效規定之適用。大法官釋字第164號亦有解釋在
      案。是由上開解釋內容觀之，對於已登記不動產所有人之
      回復請求權或除去妨害請求權，均無民法第125條消滅時
      效規定之適用甚明。因本件系爭土地屬於已登記之不動產
      ，其所有權人之回復請求權及除去妨害請求權，自無民法
      第125條時效消滅之適用，是被告抗辯原告本於所有權之
      妨害除去請求權已消滅時效云云，顯非可採，不足採信。
    6.稽諸上述，系爭40號及44號房屋，乃系爭土地前管理機關
      ，於45年間同意其職員於系爭土地上自行興建房屋居住使
      用，是其借用土地使用之目的，係基於任職之關係，提供
      職員住宿房屋之土地，供其興建，以解決職員宿舍之問題
      。惟查，該等房屋迄今已歷時50年之久，且早已由當年建
      屋之職員轉讓他人居住使用，是現今占有使用系爭40號及
      44號房屋之被告己○○等9人，為系爭房屋之實際處分權
      人，但均非立法院之職員，且未有其他使用系爭土地之正
      當權源，自屬無權占有系爭土地之人。則原告本於民法第
      767條之規定，訴請被告己○○等7人，應將系爭40號房屋
      拆除，並返還如附圖所示編號L、M，面積為137.6平方公
      尺之土地，即為有理。
    7.至於系爭44號房屋，並非國有房屋，已如前述，是原告對
      於該房屋並無所有權，則其本於民法第767條之規定，先
      位訴請被告丙○等2人應遷讓交還系爭44號房屋，即屬無
      據，為無理由。
    8.又訴之預備合併，先位之訴無理由，法院應就備位之訴為
      裁判。本件原告先位請求被告丙○等2人遷讓交還系爭44
      號房屋，既無理由，本院即應就其備位之請求為裁判。是
      原告本於民法第767條之規定，備位請求被告丙○等2人應
      將系爭44號房屋拆除，並返還如附圖所示編號N，面積為
      137.82平方公尺之土地，即為有理。
（四）原告得請求被告給付之相當租金不當得利之金額：
    1.按無法律上原因而受利益，致他人受損害者，應返還其利
　　　益，民法第179條前段定有明文。又於城市地方租用房屋
      之租金，以不超過土地及建物申報總價額年息百分之10為
      限，而前開規定於租用基地建築房屋之情形準用之，土地
      法第97條、第105條分別定有明文。另土地法第97條第1項
      規定所謂土地地價，依同法施行細則第25條之規定，係指
      法定地價而言，而土地法第148條規定土地所有權人依土
      地法所申報之地價為法定地價，故土地法第97條所謂之土
      地申報地價額，即指該土地之申報地價；又公有土地之公
      告地價即為申報地價，免予申請，為平均地權條例施行細
      則第21條所明定。又土地所有人固得依不當得利法則向無
      權占用其土地之人請求返還相當於租金之損害金，惟其數
      額，除以申報地價為基礎外，尚須斟酌基地之位置、工商
      業繁榮之程度及占用人利用土地之經濟價值及所受利益等
      項，並與鄰地租金相比較，以為決定，並非必達申報地價
      年息百分之10之最高額。最高法院88年度台上字第3331號
      裁判意旨足參。
    2.經查，本件系爭土地坐落於台北縣新店市○○段，屬於城
      市地方，自有土地法上開規定之適用。系爭第40號及44號
      房屋，為屋齡50年左右之老舊房屋，且屬住宅，非用以營
      利，及附近市場、學校及大眾運輸條件尚屬便利，此有電
      子地圖1紙附卷為證，是本院審酌系爭土地附近之繁榮程
      度及系爭房屋利用之情形，認其租金應以土地申報價額之
      年息百分之6計算為適當。
    3.再查，被告無權占用系爭土地，原告除依民法第767條之
      規定得訴請被告拆屋還地外，另依同法第179條之規定，
      亦得請求被告給付相當於租金之不當得利，其不當得利起
      算時點乃以93年3月4日提起訴訟之前1個月即93年2月往前
      追溯5年，即自88年3月起，其金額計算如下：
    (1)坐落新店市○○段1029地號土地上門牌號碼為台北縣新店
      市○○路35巷40號房屋，無權占用系爭土地面積137.6平
      方公尺，是被告己○○等7人應給付原告88年3月起至96年
      3月止相當租金之不當得利，依系爭土地歷年之公告地價
      計算，其中占用期間為88年3月至89年6月止，共16個月，
      應給付之金額為179,430元（計算式: 【公告地價16,300
      元×占用面積13 7.6平方公尺×6％÷12月】×16月＝179
      ,4 30元，元以下4捨5入）；占用期間89年7月至95年12月
      止，共78個月，應給付之金額為912,288元（計算式: 【1
      7,000元×137.6平方公尺×6％÷12月】×78月=912, 288
      元，元以下4捨5入）；占用期間96年1月至96年3月止，共
      3個月，應給付之金額為36,120元（計算式: 【17,500元
      ×137.6平方公尺×6％÷12月】×3月=36,120元，元以下
      4捨5入），合計為1,127,838元（計算式:179,430 元+912
      ,288 元+36,120元=1,127,838元）。另自96年4月1日起，
      至返還上開土地之日止，每人每月應給付原告相當租金之
      不當得利1,720元（計算式:17,5 00元×137.6平方公尺×
      6％÷12月÷7人＝1,720元，元以下4捨5入）。
    (2)坐落新店市○○段1029地號土地上門牌號碼為台北縣新店
      市○○路35巷44號房屋，無權占用系爭土地面積137.82平
      方公尺，是被告丙○等2人應給付原告88年3月起至96年3
      月止之相當租金不當得利，依系爭土地歷年之公告地價計
      算，其中占用期間為88年3月至89年6月止，共16個月，應
      給付之金額為179,717元（計算式: 【公告地價16,300元
      ×占用面積137.82平方公尺×6％÷12月】×16月＝179,7
      17元，元以下4捨5入）；占用期間89年7月至95年12月止
      ，共78個月，應給付之金額為913,747元（計算式: 【17,
       000元×137.82平方公尺×6％÷12月】×78月=913,747
      元，元以下4捨5入）；占用期間96年1月至96年3月止，共
      3個月，應給付之金額為36,178元（計算式: 【17,500元
      ×13 7.82平方公尺×6％÷12月】×3月=36,178元，元以
      下4捨5入），合計為1,129,642元（計算式:179,717 元
      +913,74 7元+36,178元=1,129,642元）。另自96年4月1日
      起，至返還上開土地之日止，每人每月應給付原告相當租
      金之不當得利6,030元（計算式:17,5 00元×137.82平方
      公尺×6％÷12月÷2人＝6, 030元，元以下4捨5入）。
六、綜上所述，本件系爭第40號及44號房屋，乃系爭土地前管理
    機關，於45年間同意其職員於系爭土地上自行興建房屋居住
    使用，是其借用土地使用之目的，係基於任職之關係，提供
    職員住宿房屋之土地，供其興建，以解決職員宿舍之問題。
    因該等房屋早已由當年建屋之職員轉讓他人居住使用，而現
    今占有使用系爭40號及44號房屋之被告己○○等9人，為系
    爭房屋之實際處分權人，但均非立法院之職員，且未有其他
    使用系爭土地之正當權源，自屬無權占有系爭土地之人。則
    原告本於民法第767條之規定，訴請被告己○○等7人，應將
    系爭40號房屋拆除，並返還如附圖所示編號L、M，面積為13
    7.6平方公尺之土地；請求被告丙○等2人，應將系爭44號房
    屋拆除，並返還如附圖所示編號N，面積為137.82平方公尺
    之土地，為有理由，應予准許。惟本院斟酌被告等人於系爭
　　房屋已居住多年，遷讓房屋並非立時可就，確需花費時日，
    爰酌定履行期間為6個月。又被告無權占有使用系爭土地，
    受有相當於租金之利益，並致原告受有損害，是原告本於民
    法第179條之規定，訴請被告己○○等7人應給付88年3月起
    至96年3月止相當租金之不當得利金額1,127,838元及自更正
    聲明狀繕本送達之翌日即96年12月10日起至清償日止，按年
    息5%計算之利息；並自96年4月1日起至返還上開占用土地之
    日止，每人每月應給付原告相當租金之不當得利1,720元；
    訴請被告丙○等2人應給付88年3月起至96年3月止相當租金
    之不當得利金額1,129,642元及自民事更正聲明狀繕本送達
    之翌日即96年4月18日起至清償日止，按年息5%計算之利息
    ；並自96年4月1日起至返還上開占用土地之日止，每人每月
    應給付原告相當租金之不當得利6,030元，洵屬有據，為有
    理由，應予准許。原告逾此數額之請求，依法無據，為無理
    由，自應駁回。
七、兩造其餘之攻擊或防禦方法及未經援用之證據，經本院斟酌
    後，認為均不足以影響本判決之結果，自無逐一詳予論駁之
    必要，併此敘明。
八、結論：
    本件原告之訴為一部有理由，一部無理由，依民事訴訟法第
    385條第1項前段、第79條、第85條第1項，判決如主文。
中　　華　　民　　國　　96　　年　　12　　月　　31　　日
                  民事第五庭    法　官　陶亞琴
以上正本係照原本作成
如對本判決上訴，須於判決送達後20日內向本院提出上訴狀
中　　華　　民　　國　　96　　年　　12　　月　　31　　日
                                書記官　蔡月女
